臺灣板橋地方法院刑事判決　　　　　　　　　　　　　九十三年度易字第五八七號
　　公　訴　人　臺灣板橋地方法院檢察署檢察官
　　被　　　告　丙○○
右列被告因業務侵占案件，經檢察官提起公訴（九十三年度偵字第六三六二號），本
院判決如左：
    主  文
丙○○意圖為自己不法之所有，而侵占對於業務上所持有之物，處有期徒刑柒月。
    事  實
一、丙○○於民國九十二年五月九日，與甲○○合夥成立「永業物業」，經營店舖業
    仲介，雙方約定出租人與承租人所交付之仲介費，扣除必要費用新臺幣（下同）
    三萬元，再扣除百分之五，所得餘額由二人均分。丙○○並擔任副理一職，負責
    店舖租賃相關之業務，為從事業務之人。嗣丙○○於九十二年五月十二日，以「
    永業物業」名義，與臺北縣三重市○○路○段二三號之所有人乙○○洽談房屋租
    賃之仲介，並由丙○○以自己名義與乙○○簽定房屋租賃委託書，居間處理出租
    前開不動產之事宜。嗣後乙○○並於九十二年六月十日交付十萬元予丙○○，作
    為「永業物業」之仲介服務費。丙○○本應將前開十萬元仲介服務費繳交予「永
    業物業」，惟竟意圖為自己不法之所有，而將前開業務上所持有之合夥所得款項
    侵占入己。
二、案經甲○○訴由臺灣板橋地方法院檢察署檢察官偵查起訴。
    理  由
一、訊據被告丙○○固坦承與甲○○簽訂合夥契約並擔任「永業物業」之副理一職，
    以及自乙○○處收取十萬元之事實，惟矢口否認有何業務侵占犯行，初則辯稱：
    本件並沒有成交，十萬元的服務費是乙○○包給我的紅包，不是合夥的收入云云
    。嗣又改稱不爭執十萬元是合夥收入，惟辯稱：原先百視達案的收入告訴人也沒
    有把錢拿出來分，所以這件的收入我才沒有拿出來分云云。經查：
（一）證人即委託人乙○○於本院審理時證稱：「（問：是不是在三重市○○路○段
      的房子委託丙○○仲介？）我有跟他簽，他說他已經找到承租人，但我等很久
      都沒有等到承租人，沒有作成，後來他來跟我收仲介費用。（問：是委託葉國
      興？）對，一開始是他來跟我談。（問：本案是丙○○談的，是個人名義，還
      是永業公司的名義？）永業公司的名義，因為他一開始就拿永業公司的名片來
      跟我簽合約。（問：何時簽約的？）寫委託書的那天（九十二年五月十二日）
      ，葉國興拿了十萬元的仲介費。（問：在委託書的後面，有說丙○○收拾萬元
      ，是何意？）後來沒有作成，他跟我收十萬元的服務費，說是找人來談的服務
      費，說已經有找人來租，但是我都沒有看到承租人。所以，純粹是他要拿服務
      費，雖然沒談成還是要拿。（問：付十萬元的服務費，是因為他用永業的名義
      ，是要給他還是要給仲介公司？）當然是給仲介公司的，本來要給五萬的，但
      他堅持要再多，我才給十萬。受託人的地址、電話都是永業公司的」（詳見本
      院九十三年八月二十日審判筆錄）。按被告與委託人乙○○接洽時既出示永業
      物業之名片，亦使用永業物業之聯絡電話、住址，並且係在合夥契約簽立（九
      十二年五月九日）後之九十二年五月十二日與乙○○訂立房屋租賃委託書，此
      有該名片影本、合夥契約書影本及房屋租賃委託書影本各一件在卷可憑，堪認
      被告係在合夥契約訂立後，以永業物業之名義與乙○○接洽無訛。其後被告向
      乙○○收取十萬元仲介服務費，卻未將此筆款項交回永業物業而侵吞入己，其
      有業務侵占之行為至明。
（二）又告訴人甲○○於本院訊問時證稱：被告去年三月來跟我學，五月九號才正式
      簽訂合夥，百視達在八十八、八十九年間原本就應該要成交，因為房東吵架所
      以遲延，一直到去年三月初才又開始進行，跟四年前的價錢又不同，四月中已
      談成，正式簽約是在四月底，那時我跟被告根本還沒有成立合夥，那筆收入當
      然是我的，不屬於合夥收入等語。經觀諸卷附合夥契約影本一紙，其上清楚記
      載簽約時間為九十二年五月九日，而百視達案簽定房屋租賃契約之日期為九十
      二年四月間，可見關於百視達案發生時間，係在被告與告訴人簽訂合夥契約之
      前，應可確認。因此，百視達案件之仲介費用收入，即難認係永業物業之合夥
      收入。被告抗辯百視達案的收入告訴人也沒有把錢拿出來分，所以這件的收入
      伊才沒有拿出來分一節，自無可採。
（三）綜上，本件事證明確，被告犯行堪予認定，應依法論罪科刑。
二、按各合夥人之出資及其他合夥財產，為合夥人全體公同共有，非依合夥契約之規
    定，不得任意處分，民法第六百六十八條、第六百七十一條定有明文。因之本於
    合夥契約而持有合夥財產之全部或一部，就持有之合夥人而言，其為持有他人（
    合夥全體）之物，苟無意圖為自己或第三人不法所有之犯意，變持有為己有或為
    合夥全體以外之第三人持有，或擅自處分所持有之合夥財產，自不生侵占問題，
    反之，如持有全部或一部合夥財產之合夥人，有意圖為自己或第三人不法所有之
    犯意，而變持有為己有，或擅自處分自己持有之合夥財產，仍非不可繩以侵占罪
    責（最高法院八十八年度臺非字第三一二號判決意旨參照）。查被告丙○○任職
    與告訴人合夥成立永業物業，並擔任副理一職，負責店舖租賃相關之業務一情，
    業如前述，足認被告受永業物業之委任，為因執行業務而持有乙○○交付予永業
    物業之十萬元之人。是核被告未經同意，而擅自將收取之仲介服務費侵占入己之
    行為，係犯刑法第三百三十六條第二項之業務侵占罪。爰審酌被告犯罪之動機、
    目的、素行、侵占之金額、犯罪手段、智識程度、生活情狀及其犯罪後否認犯行
    之態度，且迄未與告訴人達成和解等一切情狀，量處如主文所示之刑。
據上論斷，應依刑事訴訟法第二百九十九條第一項前段，刑法第三百三十六條第二項
，罰金罰鍰提高標準條例第一條前段，判決如主文。
本案經檢察官王秀慧到庭執行職務。
中    華    民    國      九十三    　年      九      月      十      日
                                      臺灣板橋地方法院刑事第三庭
                                        審判長法  官  胡  堅  勤
                                              法　官  王  瑜  玲
　　　　　　　　　　　　　　　　　　　　　　　法　官  李  君  豪
右正本證明與原本無異。
如不服本判決，應於判決送達後十日內，向本院提出上訴狀。
                                              書記官  蕭  汝  芳
中    華    民    國      九十三    　年      九      月      十      日
附錄本案論罪科刑法條
刑法第三百三十六條：
對於公務上或因公益所持有之物，犯前條第一項之罪者，處一年以上七年以下有期徒
刑，得併科五千元以下罰金。
對於業務上所持有之物，犯前條第一項之罪者，處六月以上五年以下有期徒刑，得併
科三千元以下罰金。
前二項之未遂犯罰之。
